臺灣高等法院刑事判決　　　　　　　　95年度上訴字第4209號
上　訴　人
即　被　告　甲○○
　　　　　　　　　　　樓
　　　　　　　　　　（現於臺灣臺北監獄臺北分監）
指定辯護人　本院公設辯護人　乙○○
上列上訴人因違反槍砲彈藥刀械管制條例案件，不服臺灣板橋地
方法院95年度訴字第724號，中華民國95年9月22日第一審判決（
起訴案號：臺灣板橋地方法院檢察署95年度偵緝字第430號），
提起上訴，本院判決如下：
    主  文
原判決撤銷。
甲○○共同未經許可，製造其他可發射子彈具有殺傷力之槍砲，
累犯，處有期徒刑伍年陸月，併科罰金新臺幣伍萬元，罰金如易
服勞役，以新臺幣壹仟元折算壹日。扣案之仿FN廠1910型半自動
手槍製造之改造手槍壹支（槍枝管制編號0000000000
號）及改造子彈壹顆，均沒收。
    事  實
一、甲○○前因違反毒品危害防制條例等案件，經原審於民國88
    年8月17日以88年度訴字第946號判決應執行有期徒刑10月，
    並經本院、最高法院判決駁回上訴而確定，於90年7月16日
    入監執行完畢（於本案構成累犯）。詎甲○○猶不思悔悟，
    明知未經中央主管機關許可，不得製造、持有其他可發射子
    彈具有殺傷力之槍砲及子彈，竟未經許可，基於製造、持有
    其他可發射子彈具有殺傷力之槍砲及持有子彈之犯意，未經
    許可，於民國94年3月間，以新台幣1萬多元之代價，在臺北
    縣三重市湯臣地下一樓玩具手槍店，販入金屬玩具手槍一枝
    及具有殺傷力之直徑約8.4mm金屬彈頭之改造子彈2顆（經試
    射1顆）、直徑約8mm之金屬彈頭之土造子彈1顆（業經試射
    ）及直徑約9.1mm之金屬彈頭之土造子彈1顆（業經試射）而
    持有之，並於販入金屬玩具手槍一枝後，於94年3月間上網
    向綽號「小熊」之成年人購買土造金屬槍管一支，並請綽號
    「小熊」之成年人將其購買之金屬玩具手槍一枝換上其購買
    之前揭土造金屬槍管，價錢共五千元（含換裝之價錢），甲
    ○○與綽號「小熊」之成年人間，未經許可，竟共同基於製
    造其他可發射子彈具有殺傷力之槍砲之犯意，於台灣地區由
    綽號「小熊」之成年人依甲○○之指示將前揭玩具槍換裝槍
    管製造成其他可發射子彈具有殺傷力之仿FN廠1910型半自動
    槍砲1支（槍枝管制編號為00000000 00號）後，交給甲○○
    持有之，嗣於94年8月4日下午4時10分許，為警持原審所核
    發之搜索票，在臺北縣新莊市○○路929巷28號3樓進行搜索
    ，並扣得上開改造槍砲1支、改造子彈2顆及土造子彈2顆。
二、案經臺北市政府警察局報告臺灣板橋地方法院檢察署檢察官
    偵查起訴。
    理  由
一、訊據被告甲○○對於前揭事實固承認有買進玩具手槍及子彈
    之情事，惟否認有違反槍砲彈藥刀械管制條例之行為，辯稱
    前揭手槍之槍管與槍身接觸不良，完全無法使用擊發，何來
    之殺傷力，那把槍的槍枝結構、機械動能，無法擊發云云，
    然查被告於警訊時稱我於今年（即94年）3月間在三重市湯
    臣商場一家玩具手槍店（忘記店名）購得（玩具手槍），然
    後槍管加工改造並購買零件組合而成，子彈亦於上述時間購
    得等（見94年度偵字第13336號卷第12頁），於本院亦稱槍
    管是上網買來，是賣家幫我換的。換成金屬槍管是「小熊」
    幫我換的，上網進去聊天室聊到，他說他有一個槍管，我就
    向他買槍管，請他幫我換。當時買來是玩具槍，我就拿去給
    他換，買那隻槍管包括裝上去共伍千元等（見本院審判筆錄
    ），且扣案之槍彈經送內政部警政署刑事警察局以性能鑑驗
    法、試射法鑑驗結果，認「一、送鑑8釐米改造手槍壹支（
    槍枝管制編號0000000000），認係由仿FN廠1910型半自動手
    槍製造之金屬玩具手槍，換裝土造金屬槍管改造而成之改造
    手槍，經檢測，槍管與槍身固定性能不良，惟經實際裝填同
    案送鑑土造子彈試射結果，可擊發，認具殺傷力。二、送鑑
    子彈貳顆，認均係玩具金屬彈殼加裝直徑8.4mm之金屬彈頭
    改造而成之改造子彈，採樣壹顆試射，可擊發，認具殺傷力
    。三、送鑑子彈壹顆，認係土造子彈，具直徑約8mm之金屬
    彈頭，經試射，可擊發，認具殺傷力。四、送鑑子彈壹顆，
    認係土造子彈，具直徑約9.1mm之金屬彈頭，經試射，可擊
    發，認具殺傷力」等情，有該局94年8月30日所出具之刑鑑
    字第094012239 7號鑑驗書1份在卷可稽（詳94年度核退偵字
    第1015號卷第8- 12頁），再原審依職權函請法務部調查局
    再次鑑驗，鑑驗結果，認「送鑑槍枝係以仿比利時FNBrowni
     ng型式，由金屬材質製成，以打擊底火方式擊發之模擬槍
    械，經換裝槍管口徑約8.6mm、彈膛內徑約9mm且貫通可容彈
    頭通過之金屬槍管改造而成，依槍管結構及材質強度，認能
    擊發適合其發射之具有殺傷力之土造子彈，惟所換裝之金屬
    槍管末端與槍身及滑套之接合間隙略大，經實際操作機械性
    能不良」等語，復經該局以函文補充：「送鑑槍枝鑑驗結果
    認能擊發適合其發射之具有殺傷力的土造子彈，旨意該槍具
    有發射威力足以進入人體皮肉層之土造子彈的性能，亦即該
    槍可射出彈丸威力達20焦耳／平方公分以上之土造子彈」等
    語，有法務部調查局95年5月3日調科參字第09 500201060號
    鑑定通知書及法務部調查局95年5月18日調科參字第0950022
    1490號函各1份附卷可按（詳原審卷第34-36頁、第39頁），
    上開二份鑑定結果均屬一致，堪認扣案之槍枝及子彈均具殺
    傷力無訛。足見扣案之送鑑8釐米改造手槍壹支（槍枝管制
    編號0000000000），係由仿FN廠1910型半自動手槍製造之金
    屬玩具手槍，換裝土造金屬槍管改造而成之改造手槍，經檢
    測，槍管與槍身固定性能不良，惟經實際裝填同案送鑑土造
    子彈試射結果，可擊發，具有殺傷力等，此與被告所述之其
    買來玩具手槍，然後換裝槍管之事實相符，雖前揭之槍管與
    槍身固定性能不良，所換裝之金屬槍管末端與槍身及滑套之
    接合間隙略大，經實際操作機械性能不良，惟經實際裝填同
    案送鑑土造子彈試射結果，可擊發，認具殺傷力，及依槍管
    結構及材質強度，認能擊發適合其發射之具有殺傷力之土造
    子彈，送鑑槍枝鑑驗結果認能擊發適合其發射之具有殺傷力
    的土造子彈，該槍具有發射威力足以進入人體皮肉層之土造
    子彈的性能，亦即該槍可射出彈丸威力達20焦耳／平方公分
    以上之土造子彈，具有殺傷力等，經內政部警政署刑事警察
    局及法務部調查局二專業機關鑑定一致，前揭扣案之槍砲，
    具有殺傷力，被告辯稱扣案槍枝不具殺傷力云云，即不足採
    ，被告前揭之所辯，無非卸責之詞，不足採信，本件事證明
    確，被告犯行堪以認定。
二、核被告甲○○所為，係犯槍砲彈藥刀械管制條例第8條第1項
    之未經許可製造其他可發射子彈具有殺傷力之槍砲罪、同條
    例第12條第4項之未經許可持有子彈罪，被告製造槍砲後之
    持有行為，乃製造之當然結果，不另論以持有罪，被告前揭
    未經許可持有子彈，係為供前揭之槍砲使用，所犯二罪有方
    法結果之牽連關係，應從一重之未經許可製造其他可發射子
    彈具有殺傷力之槍砲罪，被告就前揭未經許可製造其他可發
    射子彈具有殺傷力之槍砲之行為與綽號「小熊」之成年人間
    有犯意之聯絡及行為之分擔，為共同正犯，起訴意旨雖就前
    揭槍砲部分認被告係犯未經許可持有其他可發射子彈具有殺
    傷力之槍枝罪而有未洽，惟其基本社會事實相同，起訴法條
    應予變更，又被告行為後，刑法業於94年2月2日修正公布，
    95年7月1日施行，修正後刑法第2條第1項規定：「行為後法
    律有變更者，適用行為時之法律。但行為後之法律有利於行
    為人者，適用最有利於行為人之法律」，係規範行為後法律
    變更所生新舊法律比較適用之準據法，於新法施行後，應適
    用修正後刑法第2條第1項之規定，為「從舊從輕」之比較。
    查被告有如事實欄所載之犯罪、科刑及執行紀錄，有被告前
    案紀錄表1份在卷可稽，其受有期徒刑執行完畢，5年以內再
    故意犯本件有期徒刑以上之罪，不論依修正前之刑法第47條
    ，或修正後之刑法第47條第1項之規定，均構成累犯，對被
    告而言並無有利或不利之情形，自不生新舊法比較之問題，
    依刑法第2條第1項規定，應逕依修正前之刑法第47條，論以
    累犯，並加重其刑。修正後之刑法刪除第55條關於牽連犯之
    規定。本件被告所犯上開二罪具有牽連犯之關係，依修正前
    即行為時之規定，應從一重之未經許可製造其他可發射子彈
    具有殺傷力之槍砲罪處斷；依修正後之刑法既已刪除牽連犯
    之規定，則所犯上述各罪應依數罪併罰之規定分論併罰。修
    正後之規定並非較有利於被告，依刑法第2條第1項之規定，
    應適用行為時之法律，即適用修正前刑法第55條牽連犯之規
    定，從一重之未經許可製造其他可發射子彈具有殺傷力之槍
    砲罪處斷，刑法第33條第5款有關罰金刑之最低數額部分，
    修正前刑法第33條第5款規定：「罰金：（銀元）1元以上
    」，而銀元與新臺幣間之折算，依現行法規所定貨幣單位折
    算新臺幣條例規定，以銀元1元折算新臺幣3元；修正後刑法
    第33條第5款則規定：「罰金：新臺幣1,000元以上，以百元
    計算之」；經比較新舊法之規定，修正後刑法第33條第5款
    所定罰金刑之最低數額，較之修正前提高，自以修正前刑法
    第33條第5款之規定有利於被告。就本件罰金刑涉及易服勞
    役折算標準部分，修正後刑法第42條第3項前段之規定「易
    服勞役以新臺幣一千元、二千元或三千元折算一日」，被告
    行為時之舊刑法第42條第2項前段則規定「易服勞役以一元
    （銀圓）以上三元以下，折算一日」，且依廢止前罰金罰鍰
    提高標準條例第2條之規定（現已刪除），就其原定數額提
    高為100倍折算1日，被告行為時之易服勞役折算標準，應以
    銀元100元至300元折算1日，經折算為新臺幣後，應以新臺
    幣300元至900元折算1日。比較新舊刑法之易服勞役折算標
    準，以修正後刑法第42條第3項前段之規定，較有利於被告
    。又按被告以外之人於審判外之言詞或書面陳述，除法律有
    規定者外，不得作為證據，刑事訴訟法第159條第1項固定有
    明文，惟按被告以外之人於審判外之陳述，雖不符合刑事訴
    訟法第159條之1至之4之規定，而經當事人於審判程序同意
    作為證據，法院審酌該言詞陳述或書面陳述作成時之情況，
    認為適當者，亦得為證據，此觀刑事訴訟法第159條之5第1
    項規定甚明。查內政部警政署刑事警察局槍彈鑑定書係由臺
    北市政府警察局委請內政部警政署刑事警察局鑑識人員所製
    作之報告，係被告以外之人於審判外之陳述，依同法第159
    條第1項規定，本屬於傳聞證據，惟經被告及原審辯護人於
    原審準備程序同意作為證據，審酌上開扣案槍彈係採性能檢
    驗法、試射法鑑驗，認其作成之情況並無不適當之情形，依
    上開法條規定，具有證據能力。次按鑑定之經過及其結果，
    應命鑑定人以言詞或書面報告，同法第206條第1項亦規定甚
    明，是鑑定人以書面為鑑定報告提出於法院，依刑事訴訟法
    第159條第1項立法理由及同法第206條第1項規定，即具有證
    據能力。又法院或檢察官得囑託醫院、學校或其他相當之機
    關、團體為鑑定，或審查他人之鑑定，並準用第203條至第
    206 條之1之規定，刑事訴訟法第208條第1項亦定有明文。
    查卷附法務部調查局95年5月3日調科參字第09500201060號
    鑑定通知書及法務部調查局95年5月18日調科參字第0950022
    1490號函（詳原審卷第34-36頁、第39頁），本質上雖係鑑
    定人員於審判外之書面陳述，然此係法院囑託法務部調查局
    所為之鑑定書面報告，是屬刑事訴訴法第159條第1項「被告
    以外之人於審判外之言詞或書面陳述，除法律有規定者外，
    不得作為證據」所稱「法律有規定者」之例外情形，自具有
    證據能力。再本件係原審判決適用法條不當而撤銷，尚無不
    利益禁止之適用。
三、原審據以論罪科刑原非無見，惟查被告係於販入金屬玩具手
    槍一枝後，未經許可，向綽號「小熊」之成年人購買土造金
    屬槍管一支，並請綽號「小熊」之成年人將其購買之金屬玩
    具手槍一枝換上其購買之前揭土造金屬槍管，製造成其他可
    發射子彈具有殺傷力之仿FN廠1910型半自動槍砲1支，係屬
    製造其他可發射子彈具有殺傷力之槍砲之行為，係犯槍砲彈
    藥刀械管制條例第8條第1項之未經許可製造其他可發射子彈
    具有殺傷力之槍砲罪，原判決認被告此部分係犯槍砲彈藥刀
    械管制條例第8條第4項之未經許可持有其他可發射子彈具有
    殺傷力之改造手槍罪，尚有未洽，被告上訴否認此部分之犯
    行為無理由，惟原判決既有前揭可議之處，仍應由本院予以
    撤銷改判，爰審酌槍砲、彈藥屬於高度危險之物品，非經主
    管機關許可不得擅自製造、持有，以維社會大眾安全，被告
    未經許可，無故製造、持有上開槍枝、子彈，且未繳交治安
    機關，嚴重危害社會安全，惟於持有上開槍、彈期間，並未
    使用該槍、彈為其他對社會治安影響重大之行為，所生危害
    尚輕、犯後尚能坦承部分之犯行等一切情狀，量處如主文所
    示之刑，並就罰金刑部分，諭知易服勞役之折算標準。扣案
    仿FN廠1910型半自動手槍製造之槍砲1支（槍枝管制編號
    0000000 000）及改造子彈1顆，均係違禁物，應依刑法第38
    條第1項第1款之規定宣告沒收。至送鑑之改造子彈1顆、土
    造子彈2顆（直徑約8mm之金屬彈頭之土造子彈1顆及直徑約
    9.1mm之金屬彈頭之土造子彈1顆），因經試射擊發，不再具
    有子彈功能，已非違禁物，爰不予宣告沒收。
據上論斷，應依刑事訴訟法369條第1項前段、第364條、第299條
第1項前段、第300條，槍砲彈藥刀械管制條例第8條第1項、第12
條第4項，刑法第2條第1項、第11條前段、第28條、第42條第3項
前段、第38條第1項第1款、修正前刑法第47條、第55條判決如主
文。
本案經檢察官洪泰文到庭執行職務。
中　　華　　民　　國　　96　　年　　1 　　月　　30　　日
                  刑事第七庭  審判長法  官  陳正雄
                                    法  官  蔡光治
                                    法  官  許宗和
以上正本證明與原本無異。
如不服本判決，應於收受送達後十日內向本院提出上訴書狀，其
未敘述上訴之理由者並得於提起上訴後十日內向本院補提理由書
（均須按他造當事人之人數附繕本）。
                                    書記官  沈秀容
中　　華　　民　　國　　96　　年　　2 　　月　　5 　　日
附錄：本案論罪科刑法條全文
槍砲彈藥刀械管制條例第8條第1項
未經許可，製造、販賣或運輸鋼筆槍、瓦斯槍、麻醉槍、獵槍
、空氣槍或第4條第1項第1款所定其他可發射金屬或子彈具有殺
傷力之各式槍砲者，處無期徒刑或5年以上有期徒刑，併科新臺
幣1千萬元以下罰金。
槍砲彈藥刀械管制條例第12條第4項
未經許可，持有、寄藏或意圖販賣而陳列子彈者，處 5 年以下
有期徒刑，併科新台幣300萬元以下罰金。
